臺灣臺北地方法院刑事判決
110年度訴字第178號
公  訴  人  臺灣臺北地方檢察署檢察官
被      告  張晟榮




上列被告因詐欺等案件，經檢察官提起公訴（109年度偵字第291
37號、109年度偵字第30908號），本院判決如下：
    主  文
張晟榮犯如附表「罪名及宣告刑」欄所示之罪，各處如附表「罪
名及宣告刑」欄所示之刑。應執行有期徒刑壹年陸月，併科罰金
新臺幣貳萬伍仟元，罰金如易服勞役，以新臺幣壹仟元折算壹日
。
未扣案之犯罪所得新臺幣拾萬參仟元沒收，於全部或一部不能沒
收或不宜執行沒收時，追徵其價額。
    事  實
一、張晟榮知悉金融機構帳戶為個人理財之重要工具，表彰個人
    之財產、信用，且現今社會詐騙案件層出不窮，詐騙份子經
    常利用他人金融帳戶以獲取詐騙犯罪所得，藉此逃避執法人
    員追查金流，依其智識及一般社會生活之通常經驗，可預見
    提供其金融帳戶予他人，極可能係用以收取詐欺取財等財產
    犯罪贓款，作為詐欺取財等財產犯罪匯入犯罪所得之工具使
    用，並可規避查緝，掩飾詐騙所得所在及實際去向以製造金
    流斷點；又依指示提領匯入金融機構帳戶內之款項轉交該人
    ，亦將成為詐欺犯行中之一環而遂行詐欺取財犯行，使被害
    人因此受騙致發生財產受損之結果，並因此得以掩飾、隱匿
    特定犯罪所得去向，竟基於意圖為自己或第三人不法所有而
    詐欺取財（無證據證明張晟榮對於施用詐術之方式及是否係
    三人以上共同犯之有所認知或容任）及一般洗錢之不確定故
    意，與綽號「阿豹」（真實姓名年籍不詳，即社群網站臉書
    暱稱「海少」、通訊軟體微信暱稱：Xuan_425121）之成年
    男子（下稱「阿豹」），共同基於詐欺取財及一般洗錢之犯
    意聯絡，由張晟榮於民國109年5月2日，在不詳地點，向楊
    向志【另經臺灣臺北地方檢察署（下稱臺北地檢署）檢察官
    為不起訴處分確定】借用其所申辦之中國信託商業銀行新店
    分行000000000000帳號帳戶（下稱中信帳戶）及提款卡（含
    密碼）後，張晟榮即將上開中信帳戶及自己所申辦之台北富
    邦商業銀行000000000000帳號帳戶（下稱台北富邦帳戶）及
    提款卡（含密碼），於109年5月2日至同年月5日間之某時許
    ，在新北市永和區樂華夜市提供予「阿豹」使用。嗣「阿豹
    」或其所屬詐欺集團成員取得上開2帳戶後，即：
（一）以附表編號一「詐騙時間及方式」欄所示之詐術，致沈憶蓁陷於錯誤而匯款至台北富邦帳戶內（匯款時間及金額詳附表「匯款時間及金額」欄所示）。惟該台北富邦帳戶分別於109年5月4日、109年5月8日經金融機構通報為警示帳戶，致「阿豹」或其所屬詐欺集團成員因而未能領得任何詐騙所得款項，致未生掩飾、隱匿此部分詐欺犯罪所得之去向及所在之結果。
（二）以附表編號二「詐騙時間及方式」欄所示之詐術，致張秀
      美陷於錯誤而委託黃仁宥匯款至中信帳戶內（匯款時間及
      金額詳附表「匯款時間及金額」欄所示）。嗣因楊向志前
      於109年5月4日將上開中信帳戶之存摺及金融卡辦理掛失
      ，張晟榮遂於109年5月20日指示楊向志提領如附表編號二
      所示張秀美所匯款項合計新臺幣（下同）10萬3,000元後
      交付予張晟榮，以此方式隱匿上開詐騙所得款項之去向，
      藉此製造金流斷點，以掩飾及隱匿詐欺所得財物之來源、
      去向及所在。
二、案經沈憶蓁訴由新北市政府警察局新店分局報告及張秀美訴
    由新北市政府警察局新莊分局報告臺灣新北地方檢察署呈請
    臺灣高等檢察署核轉臺北地檢署檢察官偵查起訴。
    理  由
壹、程序部分
一、被告以外之人於審判外之言詞或書面陳述，除法律有規定者
    外，不得作為證據；又被告以外之人於審判外之陳述，雖不
    符刑事訴訟法第159條之1至第159條之4之規定，而經當事人
    於審判程序同意作為證據，法院審酌該言詞陳述或書面陳述
    作成時之情況，認為適當者，亦得為證據。當事人、代理人
    或辯護人於法院調查證據時，知有第159條第1項不得為證據
    之情形，而未於言詞辯論終結前聲明異議者，視為有前項之
    同意，刑事訴訟法第159條第1項及第159條之5分別定有明文
    。經查，本判決下列所引用被告張晟榮以外之人於審判外之
    陳述，檢察官、被告對於證據能力無爭執，迄於本院言詞辯
    論終結前均未聲明異議，本院審酌上開證據資料作成時之情
    況，尚無違法不當或證明力明顯過低之瑕疵，亦認為以之作
    為證據應屬適當，爰依上開規定，認前揭證據資料均有證據
    能力。
二、本判決以下所引用之非供述證據，並無證據證明係實施刑事
    訴訟程序之公務員違背法定程序所取得，且經本院於審理時
    合法踐行調查程序，自應認均具有證據能力，得作為證據。
貳、實體部分
一、認定事實所憑之證據及理由：
　　訊據被告固坦承有於前揭時、地向楊向志借用中信帳戶，並
    將該中信帳戶及自己所申辦之台北富邦帳戶提供予「阿豹」
    使用，惟矢口否認有何詐欺取財及洗錢犯行，辯稱：我之前
    在網路上看到申請勞工紓困貸款，但我的帳戶不能使用，所
    以向楊向志借帳戶，並將該2帳戶均交給「阿豹」。因為後
    來知道有10萬元款項匯入中信帳戶，所以才叫楊向志去領，
    但是楊向志去領了之後沒有給我。台北富邦帳戶的錢我沒有
    去領，是我請銀行幫我凍結，我只有提供帳戶幫助詐欺集團
    ，並未參與詐欺之犯行云云。經查：
（一）被告有於前揭時、地向楊向志借用中信帳戶及提款卡（含
      密碼），並將該中信帳戶及其申辦之台北富邦帳戶存摺、
      提款卡（含密碼）交付予「阿豹」使用。嗣「阿豹」或其
      所屬詐欺集團成員取得上開2帳戶後，即以附表「詐騙時
      間及方式」欄所示之詐術，致告訴人沈憶蓁、張秀美陷於
      錯誤，而分別匯款至上開2帳戶內（匯款時間及金額詳附
      表「匯款時間及金額」欄所示）。惟因台北富邦帳戶分別
      於109年5月4日、109年5月8日經金融機構通報為警示帳戶
      ，告訴人沈憶蓁所匯款項即無法提領；另楊向志於109年5
      月4日將上開中信帳戶之存摺及金融卡辦理掛失，並於109
      年5月20日辦理補發存摺及金融卡後，以ATM分次提領告訴
      人張秀美所匯共計10萬3,000元款項等情，業據被告供承
      在卷，並有證人即告訴人沈憶蓁、張秀美、證人黃宥仁於
      警詢之證述（見偵29137卷第25至26頁、偵28908卷第25至
      31頁）、證人楊向志於警詢及本院審理時之證述（偵2890
      8卷第13至17頁、本院卷二第369至375頁），及黃仁宥匯
      款至中信帳戶之交易明細截圖3張、中信帳戶之客戶基本
      資料及存款交易明細、中信帳戶借用保證書（見偵28908
      卷第49至51、71至75、81頁）、沈憶蓁匯款至台北富邦帳
      戶之交易明細截圖1張、台北富邦帳戶之基本資料及資金
      往來對帳單、被告提供之臉書社群網站暱稱「海少」之首
      頁資料及微信ID：Xuan_425121之首頁暨對話紀錄截圖1份
      （見偵29137卷第27、47至49、81、87至93頁）、臺北市
      政府警察局中正第一分局110年4月15日北市警中正一分刑
      字第1103003495號函暨所附電話紀錄1份、台北富邦商業
      銀行北新分行110年4月20日北富銀北新字第1101000002號
      函暨所附台北富邦帳戶之109年4至6月間交易明細及說明
      回覆內容、中國信託商業銀行110年5月4日中信銀字第110
      224839113420號函暨所附富邦帳戶之109年4至6月間交易
      明細（見本院卷一第67至69、71至75、77至83頁）、中信
      帳戶掛失及補發日期暨申請書及109年5月20日存款交易明
      細1份、ATM提領記錄（見本院卷二第21至33、331頁）等
      件在卷可稽，此部分事實，首堪為認定。
（二）被告固辯稱其為辦理紓困貸款，又因自己的帳戶不能使用
      ，方才向楊向志借帳戶，並將帳戶均交給「阿豹」云云，
      惟查：
　 1、被告除提供楊向志之中信帳戶外，另提供其所申辦之台北
      富邦帳戶、及後述檢察官併辦意旨書所載其所申辦之中華
      郵政新店中正郵局00000000000000帳號帳戶（下稱郵局帳
      戶）供「阿豹」或其所屬詐欺集團成員使用，且該台北富
      邦帳戶及郵局帳戶均有被害人匯入款項，即與被告所辯其
      所有之帳戶無法使用等情不符。又被告雖提出「玉山銀行
      之受疫情影響申請勞工紓困貸款聲明書」、「玉山銀行之
      借款契約書」，並稱該紓困申請資料為「阿豹」所提供（
      見偵29137卷第10、77、79頁），然觀之上開聲明書及借
      款契約書均僅有被告自己之簽名，全無任何銀行對保或審
      查之記錄，且如被告係向玉山銀行辦理貸款，則玉山銀行
      僅能撥付款項至被告帳戶以符合借貸契約之要物性，又豈
      有撥付款項至與貸款契約無關之第三人帳戶之理，是被告
      所辯均與辦理金融貸款之常情不符。
   2、另依卷附被告與「阿豹」之微信對話顯示，「阿豹」詢問
      被告關於其提供之第二本帳戶無法匯錢進去，被告即表示
      「不能匯款進去？我去問」、「你再試試看」、「中信的
      事情趕快瞧一瞧」，且「阿豹」要求被告「記錄都刪掉吧
      」，被告即回覆「刪了」、「不用擔心」等語（見偵2913
      7卷第89至93頁），則依前揭微信對話之意旨，被告於「
      阿豹」表示無法以被告所提供之帳戶收受匯款時，被告對
      匯款之金額及原因均未過問，亦更無任何辦理勞工紓困貸
      款申辦進度或貸款撥付之內容，且於「阿豹」要求被告刪
      除二人聯繫之記錄時，被告全無任何遲疑或詢問為何要刪
      記錄之回應，反而向「阿豹」表示已經刪除不用擔心等語
      ，果若被告所辯係因欲辦理勞工紓困貸款方才提供帳戶，
      即應留存辦理貸款之相關紀錄以供追蹤確認，並無配合「
      阿豹」刪除對話紀錄以隱匿提供帳戶原因及過程之必要，
      被告竟仍配合刪除提供帳戶原因及過程之相關對話，可見
      被告能預見其將帳號資料交予他人，可能遭人以該帳戶隱
      匿資金實際取得人之身分，作為取得詐欺犯罪所得之不法
      用途，卻仍將本案2帳戶交予無法掌握實際使用情形之人
      使用，進而指示楊向志將告訴人張秀美匯入中信帳戶內之
      詐騙所得款項領出，足認被告對於其交付該2帳戶資料後
      ，對於該2帳戶將作為他人詐欺犯罪工具之情，乃可得預
      見並不違背其本意，並指示楊向志提領詐騙所得款項，而
      容任他人使用該2帳戶以遂行詐騙、取得詐欺所得之犯行
      ，主觀上有參與詐欺取財犯行之不確定故意甚明。
   3、至於被告辯稱其未領取台北富邦帳戶內之款項，並請銀行
      凍結該帳戶，顯見其未參與「阿豹」或其所屬詐欺集團成
      員之犯行云云，惟查，依卷附台北富邦商業銀行北新分行
      110年4月20日北富銀北新字第1101000002號函暨所附台北
      富邦帳戶之109年4至6月間交易明細及「說明回覆內容」
      之記載（見本院卷一第71至75頁），該帳戶於109年5月4
      日經郵局通報警示帳戶、109年5月8日亦經台北富邦商業
      銀行個金客服部通報為警示帳戶，且台北富邦商業銀行於
      110年5月4日以電話通知被告該帳戶有款項異常進出之情
      ，被告僅回覆表示「帳戶存摺、金融卡皆遺失，提款非本
      人所為」等語，顯見被告係因台北富邦帳戶通報為警示帳
      戶後，向銀行人員否認有提領異常款項之行為，而非自行
      請銀行凍結該帳戶，是被告所辯亦與卷內事證不符，自無
      從為對被告有利之認定。　
（三）又被告雖否認其有指示楊向志提領詐騙所得款項後交付予
      己等情，然查，證人楊向志於警詢證述：約於109年4月間
      ，被告打電話給我約我外出，並給我看紓困貸款聲請書，
      是向玉山銀行辦理的，被告稱他本人帳戶沒辦法辦，要向
      我借用中信帳戶存摺及提款卡，我於109年5月2日約22時
      左右，與被告約在新店分局前，我當面交付存摺及提款卡
      給被告。事後我覺得怪怪的請被告歸還帳戶，結果他沒有
      歸還，我就打電話去銀行辦理掛失。約於109年5月中旬左
      右，我看到簡訊發現有錢匯入中信帳戶，當時被告要我幫
      忙提領，我於109年5月20日請被告簽立借用保證書後，就
      去臺北市基隆路上的統一超商提領10萬3,000元，並於當
      日在臺北市雙城街内的公園，親自將10萬3,000元交付給
      被告等語（見偵28908卷第15頁）；並於本院審理時證述
      ：借用保證書是我打字製作後被告親自簽名，其上簽的日
      期是109年4月20日是我寫的，我不記得是押當天日期還是
      回填日期。109年5月20日被告請我去提領中信帳戶的錢，
      是10萬多元，我領出來後交被告等語（見本卷院二第369
      至375頁）。審酌證人楊向志於警詢及本院審理時，就其
      係依被告之指示領款及將款項交付予被告之證述均一致無
      矛盾，且與被告於本院準備程序就其有指示證人楊向志提
      領款項部分之供述相符（見本院卷一第40至41頁、卷二第
      213頁），復有被告簽立之中信帳戶借用保證書在卷可稽
      （見偵28908卷第81頁），是證人楊向志證述其因被告指
      示將中信帳戶內之10萬3,000元提領後交予被告等情，足
      堪信為真實。
（四）刑法關於正犯之成立，係以其主觀之犯意及客觀之犯行為
      標準，凡以自己共同犯罪之意思而參與，無論其所參與者
      是否犯罪構成要件之行為，皆為正犯，其以幫助他人犯罪
      之意思而參與犯罪，其所參與者，如係犯罪構成要件之行
      為，亦為正犯。必以幫助他人實行犯罪行為之意思予以助
      力，其所參與者又為犯罪構成要件以外之行為，始為幫助
      犯。而共同實行犯罪行為之人，在合同意思範圍以內，各
      自分擔犯罪行為之一部，相互利用他人之行為，以達其犯
      罪之目的者，即應對於全部所發生之結果共同負責，不問
      犯罪動機起於何人，亦不必每一階段犯行均經參與；再關
      於犯意聯絡，不限於事前有所協議，其於行為當時，基於
      相互之認識，以共同犯罪之意思參與者，亦無礙於共同正
      犯之成立（最高法111年度台上字第2199號判決意旨參照
      ）。被告與「阿豹」共同基於詐欺取財及一般洗錢之犯意
      聯絡，由被告提供本案2帳戶供作被害人匯款之用，並指
      示楊向志提領詐騙所得款項後交付予己，乃屬詐欺犯罪構
      成要件之一部，係在合同意思範圍內，相互利用他人之行
      為，以達犯罪之目的，是被告顯係基於正犯之犯罪意思而
      共同參與犯罪，而屬詐欺取財、一般洗錢罪之正犯。被告
      辯稱其所為提供帳戶之行為僅構成幫助犯，顯非可採。
（五）至公訴意旨所載被告與暱稱「張泰」、「Lyci」等三人以
      上共同詐欺，論罪欄位則記載被告涉犯第339條之4第1項
      第3款加重詐欺取財罪嫌云云，惟查，告訴人沈憶蓁、張
      秀美均係經由LINE通訊軟體與「張泰」、「Lyci」等帳號
      單獨對話，而遭詐欺集團成員對其等實施詐術等情，業據
      告訴人沈憶蓁、張秀美於警詢證述明確，已與刑法第339
      條之4第1項第3款所定「以廣播電視、電子通訊、網際網
      路或其他媒體等傳播工具，對公眾散布而犯之」之加重要
      件不符；而刑法第339條之4第1項第2款，則係以「三人以
      上共同犯之」為要件，徵諸被告供稱「阿豹」就是社群網
      站臉書暱稱「海少」（通訊軟體微信暱稱：Xuan_425121
      ）之人，其係將該2帳戶均提供與「阿豹」即「海少」，
      「阿豹」要我去借帳戶等語（見偵29137卷第9頁、本院卷
      一第39、44至46頁），復參酌卷附被告提出之微信對話紀
      錄，僅能證明被告聯繫之對象為「阿豹」一人，尚無證據
      證明被告主觀上知悉或可得預見尚有「阿豹」以外之第三
      人參與，尚難認被告涉有刑法第339條之4第1項第2款之三
      人以上共同詐欺取財罪嫌，即應為有利於被告之認定，附
      此說明。
（六）綜上各情相互酌參，被告上開辯解，核與事實不符，所辯
      自難採信，本案事證明確，被告前開犯行均堪予認定，俱
      應依法論科。
二、論罪科刑：
（一）按洗錢防制法所稱洗錢，是指意圖掩飾或隱匿特定犯罪所
      得來源，或使他人逃避刑事追訴，而移轉或變更特定犯罪
      所得；掩飾或隱匿特定犯罪所得之本質、來源、去向、所
      在、所有權、處分權或其他權益者；收受、持有或使用他
      人之特定犯罪所得。洗錢防制法第2條定有明文。故行為
      人如有上揭各款所列洗錢行為者，即成立同法第14條第1
      項之洗錢罪。從而，倘詐欺集團向被害人施用詐術後，為
      隱匿其詐欺所得財物之去向、所在，而令被害人將其款項
      轉入該集團所持有、使用之人頭帳戶，並由該集團所屬之
      車手前往提領詐欺所得款項得逞，如能證明該帳戶內之資
      金係本案詐欺之特定犯罪所得，即已該當於洗錢防制法第
      14條第1項之洗錢罪（最高法院108年度台上字第1744號判
      決意旨參照)。本案「阿豹」或其所屬詐欺集團成員分別
      對告訴人沈憶蓁、張秀美施用詐術後，為隱匿該等詐騙所
      得款項之去向及所在，乃令告訴人等將受騙款項分別匯至
      被告所提供之2帳戶內，製造金流之斷點。附表編號二之
      詐騙所得款項，經被告指示楊向志提領並實際收取該款項
      ，以達隱匿特定犯罪所得之所在及去向，依上開說明，自
      屬洗錢防制法所規範之洗錢行為：又附表編號一之詐騙所
      得款項，因台北富邦帳戶經通報為警示帳戶而未遭「阿豹
      」或其所屬詐欺集團成員提領成功，然該筆款項既經匯入
      該帳戶內，已由「阿豹」或其所屬詐騙集團成員取得支配
      地位，自應認已達詐欺取財既遂程度（最高法院110年度
      台上字第5420號判決意旨參照），此部分之洗錢行為雖已
      經著手實行，然因尚未發生製造上開款項之金流斷點，而
      掩飾或隱匿該等詐欺犯罪所得去向之結果，故應論以洗錢
      未遂。
（二）核被告就附表編號一所為，係犯刑法第339條第1項之詐欺
      取財罪及洗錢防制法第14條第2項、第1項之洗錢未遂罪；
      就附表編號二所為，係犯刑法第339條第1項之詐欺取財罪
      及洗錢防制法第14條第1項之洗錢罪。又被告所為上開2詐
      欺取財、一般洗錢等犯行，其行為具有局部同一性，應認
      係以一行為同時觸犯上開各罪而為想像競合犯，各依刑法
      第55條前段，從一重論以一般洗錢未遂罪及一般洗錢罪。
      至公訴意旨雖認被告涉犯加重詐欺取財罪嫌，惟就卷證證
      據，均無從認定被告對加重要件有所認識，業如前述，參
      以詐欺取財之態樣甚多，且並非必然由三人以上所為，自
      難認其被告有成立加重詐欺取財罪，惟二者基本社會事實
      相同，無礙被告防禦權之行使，爰依法變更起訴法條。另
      公訴意旨認被告就附表編號一部分所犯洗錢防制法第14條
      第1項之洗錢罪，容有誤會，然既、未遂僅係犯罪狀態不
      同，罪名並無差別，自無庸變更起訴法條，附此敘明。　
（三）被告與「阿豹」就上開犯行，有犯意聯絡及行為分擔，應
      論以共同正犯。　　　
（四）被告上開所犯一般洗錢未遂罪及一般洗錢罪，犯意各別，
      行為互殊，應予分論併罰。
（五）被告就附表編號一所示部分已著手於洗錢犯行之實行而不
      遂，為未遂犯，依刑法第25條第2項之規定，減輕其刑。
（六）爰以行為人之責任為基礎，被告提供上開2帳戶供「阿豹」或其所屬詐欺集團成員收取詐得款項，並負責部分提領之工作，造成告訴人等受騙而損失前揭財物，並助長詐欺犯罪之風氣，危害社會治安與金融秩序，其所為應予非難；本院審酌被告迄今否認犯行，並飾詞狡辯，未見對其所為有何悔意，犯後態度難認良好，並兼衡本案詐得之金額、被告之素行、且與告訴人沈憶蓁和解後未為履行之情狀、其自述為國中肄業之智識程度、從事餐飲業、離婚，有一未成年子女、需扶養祖母之家庭經濟與生活情形（見本院卷二第388頁），暨其犯罪之動機、目的、手段等一切情狀，分別量處如附表「罪名及宣告刑」然所示之刑，及就併科罰金部分，均諭知易服勞役之折算標準。並綜合判斷被告整體犯罪之非難評價、各罪間關係、法益侵害之整體效果，考量犯罪人個人特質，並適度反應其行為之不法與罪責程度，及對其施以矯正之必要性，且貫徹刑法公平正義之理念，爰定應執行之刑如主文第一項所示，暨就罰金刑部分併諭知罰金如易服勞役之折算標準，以資懲儆。
三、沒收部分：
（一）按洗錢防制法第18條第1項規定：「犯第14條之罪，其所
      移轉、變更、掩飾、隱匿、收受、取得、持有、使用之財
      物或財產上利益，沒收之」。修正理由明示：「現行條文
      僅限於沒收犯罪所得財物或財產上利益，而未及於洗錢行
      為標的之財物或財產上利益，爰予修正，並配合104年12
      月30日修正公布之中華民國刑法，將追繳及抵償規定刪除
      。至於洗錢行為本身之犯罪所得或犯罪工具之沒收，以及
      發還被害人及善意第三人之保障等，應適用104年12月30
      日及105年6月22日修正公布之中華民國刑法沒收專章之規
      定」。次按，「犯罪所得，屬於犯罪行為人者，沒收之。
      但有特別規定者，依其規定」、「前2項之沒收，於全部
      或一部不能沒收或不宜執行沒收時，追徵其價額」，刑法
      第38條之1第1項、第3項分別有明文。被告自楊向志處收
      取如附表編號二所示詐騙所得款項10萬3,000元，業如前
      述，且本案不法利得並無明確分配，被告亦無法交代其所
      收取金錢之流向，是應認被告所取得上開款項，仍為其保
      有中，而應屬其為本件洗錢犯行所隱匿之財物，雖未扣案
      ，仍應依洗錢防制法第18條第1項沒收，並依刑法第38條
      之1第3項之規定，諭知於全部或一部不能沒收或不宜執行
      沒收時，追徵其價額。
（二）至於告訴人沈憶蓁所匯如附表編號一所示款項，於本案並
      未成功提領款項而屬洗錢未遂，業如前述，應認並無經其
      移轉、掩飾、隱匿、收受、持有、使用之財物或利益，自
      無庸依洗錢防制法第18條第1項諭知沒收。又該台北富邦
      銀行帳戶已遭列為警示帳戶，上開犯罪所得業經凍結無法
      提領，被告復表示該筆款項非其所有等語（見本院卷二第
      214頁），且經偵查、本院審理期間均未有第三人主張權
      利，揆諸前揭說明，並審酌本案犯罪所得之來源、受害對
      象均已明確，依存款帳戶及其疑似不法或顯屬異常交易管
      理辦法之相關規定，告訴人沈憶蓁即可向台北富邦商業銀
      行辦理發還被害款項，無經由本院諭知沒收後，再由告訴
      人沈憶蓁再行向國家請求返還之必要，爰不予宣告沒收。
參、退併辦部分
一、臺北地檢署110年度偵緝字第747號併辦意旨略以：被告可預
    見任意將其所有之金融機構帳戶存摺、金融卡及密碼交付他
    人，足供他人用為詐欺等犯罪後收受被害人匯款，以遂其掩
    飾或隱匿犯罪所得財物目的之工具，竟基於上開結果之發生
    亦不違反其本意之幫助詐欺、幫助掩飾詐欺取財犯罪所得去
    向之洗錢犯意，於109年4月間，在新北市樂華夜市，將自己
    所有之台北富邦帳戶及郵局帳戶之帳戶資料，一併提供予詐
    欺集團使用，而該詐欺集團成員共同意圖為自己不法之所有
    ，自109年3月13日起，先後以通訊軟體LINE暱稱「小簡」、
    「承承」、「張筱琪」與告訴人林侑儒聯繫，並佯稱可藉由
    網站操作外幣賺取價差，獲益達10萬元即可出金云云，致告
    訴人林侑儒陷於錯誤，而依指示陸續匯款至被告郵局帳戶內
    ，旋經詐欺集團成員提領一空。因認被告所為係犯刑法第30
    條第1項前段、第339條第1項之幫助詐欺取財罪及同法第30
    條第1項前段、洗錢防制法第14條第1項之幫助一般洗錢罪，
    與起訴部分為同一案件，爰予移送併辦等語。
二、案件起訴後，檢察官認有裁判上一罪關係之他部事實，函請
    併辦審理，此項公函非屬訴訟上之請求，目的僅在促使法院
    注意而已。法院如果併同審判，固係審判不可分法則之適用
    所使然，然如認前案不成立犯罪，或兩案無裁判上一罪之關
    係，則法院應將併辦之後案退回原檢察官，由其另為適法之
    處理（最高法院94年度台非字第278號判決意旨參照）。
三、上開移送併辦部分與本案起訴犯罪事實，被害人依指示匯款
    之帳戶固均係被告所提供，惟被告於本院審理程序自述其係
    分3次交付各帳戶予「阿豹」（見本院卷二第386頁），即本
    案台北富邦帳戶與併辦意旨所載之郵局帳戶，即分屬不同次
    之交付行為。又詐欺取財罪係侵害個人財產法益之犯罪，其
    罪數計算，以被害人數、被害次數之多寡，決定其犯罪之罪
    數。被告就本案犯行，係基於詐欺取財及一般洗錢之犯意所
    為，並參與部分犯罪行為之實施，再者，本案被害人與移送
    併辦之被害人亦不相同，客觀上所侵害之財產法益自屬不同
    ，上開移送併辦之幫助詐欺犯行與本案犯行間，並無實質上
    一罪或裁判上一罪關係。準此，有關移送併辦即詐騙告訴人
    林侑儒部分，既未經檢察官起訴，復與本案告訴人沈憶蓁、
    張秀美部分，無裁判上一罪或實質上一罪關係，實難認前揭
    移送併辦部分與本案起訴部分有何實質上或裁判上一罪之關
    係，從而，上開併辦部分自非本院所得審判，爰退由臺灣臺
    北地方檢察署檢察官另為適法之處置。
據上論斷，應依刑事訴訟法第299條第1項前段，判決如主文。
本案經檢察官蕭蕙菁提起公訴，檢察官羅儀珊、楊淑芬到庭執行
職務。
中　　華　　民　　國　　111 　年　　12　　月　　16　　日
　　　　　　　　　刑事第十一庭  審判長法　官  鄧鈞豪
　　　　　　　　　                    法  官  范雅涵
　　　　　　　　　                    法  官  趙德韻
以上正本證明與原本無異。 
如不服本判決應於收受送達後20日內向本院提出上訴書狀，並應
敘述具體理由；其未敘述上訴理由者，應於上訴期間屆滿後20日
內向本院補提理由書（均須按他造當事人之人數附繕本）「切勿
逕送上級法院」。告訴人或被害人如對於本判決不服者，應具備
理由請求檢察官上訴，其上訴期間之計算係以檢察官收受判決正
本之日期為準。 因疫情而遲誤不變期間，得向法院聲請回復原
狀。
                                      書記官　田芮寧
中　　華　　民　　國　　111 　年　　12　　月　　16　　日
附錄本案論罪科刑法條全文：
中華民國刑法第339條
意圖為自己或第三人不法之所有，以詐術使人將本人或第三人之
物交付者，處5年以下有期徒刑、拘役或科或併科50萬元以下罰
金。
以前項方法得財產上不法之利益或使第三人得之者，亦同。
前二項之未遂犯罰之。
洗錢防制法第2條
本法所稱洗錢，指下列行為：
一、意圖掩飾或隱匿特定犯罪所得來源，或使他人逃避刑事追訴
    ，而移轉或變更特定犯罪所得。
二、掩飾或隱匿特定犯罪所得之本質、來源、去向、所在、所有
    權、處分權或其他權益者。
三、收受、持有或使用他人之特定犯罪所得。
洗錢防制法第14條
有第二條各款所列洗錢行為者，處7年以下有期徒刑，併科新臺
幣5百萬元以下罰金。
前項之未遂犯罰之。
前二項情形，不得科以超過其特定犯罪所定最重本刑之刑。
附表：
編號 告訴人 詐騙時間及方式 匯款時間及金額 罪名及宣告刑 一 沈憶蓁 於109年5月5日晚間某時許，詐騙集團成員以LINE通訊軟體暱稱「張泰」向沈憶蓁佯稱投資理財可獲利之詐術，致沈憶蓁陷於錯誤而依指示匯款。 於109年5月5日以中國信託商業銀行000000000000帳號帳戶，匯款3萬元至被告富邦帳戶（帳戶遭警示未提領）。  張晟榮共同犯洗錢防制法第十四條第一項之洗錢未遂罪，處有期徒刑捌月，併科罰金新臺幣壹萬元，罰金如易服勞役，以新臺幣壹仟元折算壹日。 二 張秀美 於109年5月16日晚間9至10時47分許，詐騙集團成員以LINE通訊軟體暱稱「Lyci」 向張秀美佯稱投資獲利需繳保證金之詐術，致張秀美陷於錯誤而依指示委由黃仁宥代為匯款。 於109年5月16日22時11分、22時30分、22時47分，以國泰世華商業銀行000000000000帳號帳戶，各匯款2萬8,000元、3萬3,000元、4萬2,000元，合計10萬3,000元至楊向志中信帳戶（經楊向志提領後交付與被告）。 張晟榮共同犯洗錢防制法第十四條第一項之洗錢罪，處有期徒刑壹年，併科罰金新臺幣貳萬元，罰金如易服勞役，以新臺幣壹仟元折算壹日。